【裁判字號】    98,司財管,4
【裁判日期】    990106
【裁判案由】    選任遺產管理人
【裁判全文】
臺灣臺南地方法院民事裁定             98年度司財管字第4號
聲  請  人  第一商業銀行股份有限公司
法定代理人  丙○○
代  理  人  午○○
上列聲請人聲請選任被繼承人辛○○之遺產管理人事件，本院裁
定如下：
    主      文
選任財政部國有財產局臺灣南區辦事處臺南分處為被繼承人辛○
○之遺產管理人。
程序費用新臺幣壹仟元由被繼承人辛○○之遺產負擔。
    理      由
一、按繼承開始時，繼承人之有無不明者，由親屬會議於一個月
    內選定遺產管理人，並將繼承開始及選定遺產管理人之事由
    ，向法院報明；無親屬會議或親屬會議未於前條所定期限內
    選定遺產管理人者，利害關係人或檢察官，得聲請法院選任
    遺產管理人，並由法院依前項規定為公示催告；公示催告期
    限屆滿，無繼承人承認繼承時，其遺產於清償債權，並交付
    遺贈物後，如有剩餘，歸屬國庫；非公用國有財產以財政部
    國有財產局為管理機關，民法第1177條、第1178條第2項、
    第1185條、國有財產法第12條分別定有明文。
二、聲請意旨略以：被繼承人辛○○（民國○○年○月○日生，身分
    證統一編號：Ｚ000000000號，生前最後住所：臺南縣七股鄉
    龍山村22鄰龍山244號）已於98年4月23日死亡，聲請人前對
    被繼承人辛○○等債務人提起清償債務之訴訟，經最高法院
    98年度台上字第109號判決發回臺灣高等法院台南分院以98
    年度上更(一)字第6號案審理中，上開訴訟待選任被繼承人辛
    ○○之遺產管理人後方能繼續審理，而辛○○之法定繼承人
    均已拋棄繼承權，亦未依民法第1177條、第1178條於法定期
    限內，召開親屬會議並選任遺產管理人，以致聲請人之債權
    無法行使，為保障聲請人即債權人之權益，聲請人爰依法聲
    請鈞院選任被繼承人辛○○之遺產管理人等語。
三、聲請人主張之上開事實，業據提出本院98年5月14日南院龍
    家寅98繼字第1171號函、96年度訴字第399號民事判決、臺
    灣高等法院臺南分院97年度上字第17號民事判決、最高法院
    98年度台上字第109號民事判決（以上均為影本）各1份為證
    ，聲請人主張堪信為真實；復查被繼承人辛○○之繼承人均
    已拋棄繼承權，業據本院調閱98年度繼字第1171號拋棄繼承
    卷宗核閱無誤，又未準用民法第1177條規定選定遺產管理人
    ，而聲請人為被繼承人之債權人，故聲請人以利害關係人聲
    請選任被繼承人之遺產管理人，核與上開規定並無不合，應
    予准許。
四、查本件被繼承人辛○○之繼承人均已拋棄繼承權，足見渠等
    對被繼承人遺產之處置已漠不關心，經本院函詢其繼承人乙
    ○○、己○○、丁○○、戊○○、辰○○、癸○○、庚○○
    、壬○○、卯○○、巳○○、丑○○、甲○○○、子○○、
    寅○○，請其等於文到5日內以書面陳明是否願意擔任被繼
    承人辛○○之遺產管理人，逾期視為不願意擔任，上開繼承
    人均逾期未陳明其意願，視為不願意擔任，有送達證書附卷
    可憑。查被繼承人辛○○之遺產，倘無人承認繼承時，將於
    清償債權，交付遺贈物後，歸屬國庫，即無人繼承之遺產若
    有賸餘，終歸國家所取得，則職司國有財產管理之有關機關
    自係最為適合擔任遺產管理之人，況上開機關就遺產管理之
    有關法律程序亦相當熟悉；故為使遺產之處置順利進行，並
    考量遺產管理之專業性與公平性，認選任財政部國有財產局
    臺灣南區辦事處臺南分處為被繼承人辛○○之遺產管理人為
    適當。
五、依非訟事件法第157條、第24條第1項，裁定如主文。
中    華    民    國    99    年    1     月    6     日
                  家事法庭      司法事務官柯雅菱
以上正本係照原本作成。
如不服本裁定，應於裁定送達後10日內向本院提出抗告狀，並繳
納抗告費新台幣1千元。
中    華    民    國    99    年    1     月    8     日
                                 書記官    曾詩珊


司法院資訊處製作；財團法人民間司法改革基金會備份。
